【裁判字號】    89,台上,809
【裁判日期】    890217
【裁判案由】    違反槍彈藥刀械管制條例
【裁判全文】
最高法院刑事判決                                八十九年度台上字第八○九號
    上訴人  台灣高等法院台中分院檢察署檢察官
    被  告  甲○○  男
右上訴人因被告違反槍彈藥刀械管制條例案件，不服台灣高等法院台中分院中華民
國八十八年八月十七日第二審判決（八十八年度上訴字第一二八三號，起訴案號：台
灣台中地方法院檢察署八十八年度偵字第二八七四、三七九七號），提起上訴，本院
判決如左：
    主  文
上訴駁回。
    理  由
本件原判決認定被告甲○○曾因違反麻醉藥品管理條例等案件，經臺灣臺中地方法院
判決定應執行刑為有期徒刑一年五月，於民國八十四年五月五日假釋期滿執行完畢，
復未經許可，於八十六年三月間某日，在台中縣太平市○○街三三○巷一二號住處，
以長三‧八公分、寬三‧五公分及高一五公分之紙盒，內裝玻璃瓶，瓶內再裝入取自
爆竹之黑色火藥約一五○公克、腳踏車輪軸內之鐵珠三十七粒及衛生紙一團，用瓶蓋
封口，並外露二條長約二十三公分之爆竹芯，製造成具有殺傷力之彈藥即爆裂物一枚
，即未經許可，而持有之，迨八十八年一月二十一日下午六時四十分許，在上址為警
查獲，並扣得上開爆裂物一枚等情，係以上開事實，業據被告於警訊、偵查及第一審
法院審理中供承不諱，並有上開扣押物足憑，上開扣押物經送內政部警政署刑事警察
局鑑驗結果，認係以長三‧八公分、寬三‧五公分及高一五公分之紙盒，內裝一玻璃
瓶，瓶內再裝入取自爆竹之黑色火藥約一五○公克、腳踏車輪軸內之鐵珠三十七粒及
衛生紙一團，用瓶蓋封口，並外露二條長約二十三公分之爆竹芯，利用點火引爆，經
以水砲擊解，瓶體粉碎，認具有殺傷力，有鑑驗通知書可按，為其所憑之證據及認定
之理由，並以被告所辯：右揭爆裂物係其先前遭人恐嚇丟擲爆裂物而持為證物等語，
為卸責之詞，不足採信，於理由中詳加說明與指駁。並以被告所製造之爆裂物，其構
造與威力，尚難認與制式炸彈之構造及威力相當，因而變更起訴法條，適用修正前槍
彈藥刀械管制條例第十一條第一項之規定論處，復以槍彈藥刀械管制條例業於八
十六年十一月二十四日修正公布，被告行為後法律已有變更，經比較新舊法律，以修
正前之舊法較為有利於行為人，依刑法第二條第一項但書之規定，應依修正前之舊法
處斷，被告未經許可而製造爆裂物並持有之，其持有之低度行為，為製造之高度行為
所吸收，不另論罪，又被告曾因違反麻醉藥品管理條例等案件，經定應執行有期徒刑
一年五月，於八十四年五月五日假釋期滿，執行完畢，此有刑案資料查註紀錄表可按
，其於五年之內再犯有期徒刑以上之本罪，應依累犯之規定加重其刑。因而撤銷第一
審關於違反槍彈藥刀械管制條例及應執行刑部分之判決，引用修正前槍彈藥刀械
管制條例第十一條第一項，刑法第十一條前段、第二條第一項但書、第四十七條論被
告未經許可製造彈藥罪（累犯），酌處有期徒刑一年六月，經核於法尚無違誤。檢察
官上訴意旨以被告製造上開爆製物後，既未經許可繼續持有，直至槍砲彈藥刀械管制
條例修正公布後之八十八年一月二十一日始為警查獲，而持有槍、彈為行為之繼續，
非狀態之繼續，則被告之持有彈藥行為，應依修正後之槍砲彈藥刀械管制條例第七條
第四項之規定處斷，而該條文之刑度較之修正前同條例第十一條第一項之刑度為重，
應依以修正後同條例第七條第四項之規定處斷，並依同法第十九條第一項之規定諭知
強制工作，原判決置持有彈藥之行為於不顧，自有未合云云。惟按刑法上所謂犯罪行
為之吸收關係，係指行為人對於同一法益為不同程度之侵害，此數行為間依一般社會
觀念，有著必然之附隨關係，或一行為為他行為之當然結果，或為應有成分者而言，
此等犯行形式上雖為數行為，因吸收關係，而為實質上一罪，故擇一法律加以論科，
已足以涵蓋該行為之全部評價，此被涵蓋之行為已失其獨立性與顯在性，而無再適用
其法條之餘地。查被告製造彈藥後之持有行為，為製造彈藥之當然結果或應有成分，
被告對同一之社會法益為不同程度之侵害，該數犯行之間既具有吸收關係，被吸收之
持有彈藥行為，已失其獨立與顯在性，自毋庸再加論科，且吸收關係為實質上一罪，
亦無割裂適用法律之餘地，乃原判決依吸收之法理，以被告製造彈藥後之持有行為，
已為製造行為所吸收，不另論罪，逕依修正前槍彈藥刀械管制條例第十一條第一項
之規定論處，即無不合。又原判決已明無對被告宣告強制工作之必要，尤難認有理
由不備之違法。檢察官上訴意旨指摘原判決不當，難謂有理由，應予駁回。
據上論結，應依刑事訴訟法第三百九十六條第一項，判決如主文。
中      華      民      國    八十九    年      二      月     十七     日
                              最高法院刑事第十一庭
                                  審判長法官  莊  登  照
                                        法官  洪  明  輝
                                        法官  蔡  清  遊
                                        法官  黃  一  鑫
                                        法官  林  秀  夫
      右正本證明與原本無異
                                              書  記  官
中      華      民      國    八十九    年      二      月    二十二    日
                                                                        Ｂ


司法院資訊處製作；財團法人民間司法改革基金會備份。
